【裁判字號】    98,交聲,2192
【裁判日期】    980731
【裁判案由】    違反道路交通管理處罰條例聲明異議
【裁判全文】
臺灣臺北地方法院交通事件裁定         98年度交聲字第2192號
原處分機關  交通部公路總局臺北區監理所
受處分人    甲○○
上列受處分人因違反道路交通管理處罰條例案件，對於交通部公
路總局臺北監理所所為之處分（原處分案號：北監自字第
0982012228號），聲明異議，本院裁定如下：
    主  文
原處分撤銷。
甲○○不罰。
    理  由
一、按道路交通管理處罰條例所稱之汽車，依該條例第3條第8款
    規定包括機器腳踏車。又按汽車駕駛人，不依規定使用燈光
    者，處新臺幣1,200元以上3,600元以下罰鍰，有道路交通管
    理處罰條例第42條定有明文。
二、本件異議人即受處分人甲○○於民國97年05月06日10時36分
    許，駕駛車號7218-KG 號自用小客車，行經新店市○○路0.5
    公里處（往新店），未依規定使用燈光，經臺北市政府警察
    局交通隊舉發，以受處分人違反前揭道路交通管理處罰條例
    第42條及違反道路交通管理事件統一裁罰基準及處理細則第
    41、43、44及第67條規定裁決，受處分人不服提出申訴，原
    處分機關仍認受處分人有前開違規行為，乃依道路交通管理
    處罰條例第42條及違反道路交通管理事件統一裁罰標準表之
    規定，於98年06月18日裁處受處分人罰鍰共計新台幣1,200
    元，以上有97年05月06日臺北縣政府警察局北縣警交字第
    CG0000000號「舉發違反道路交通管理事件通知單」影本、
    98年06月18日交通部公路總局臺北區監理所北監自裁字第裁
    40-CG0000000號「違反道路交通管理事件裁決書」影本各乙
    份附卷可稽。
三、聲明異議意旨略以：臺北縣政府警察局設立於新店市○○路
    口之數位監視系統錄影舉發交通違規設備未能適時公告，其
    自95年07月公告、97年開罰，此段期間未能設立明顯告示於
    路口，且現今於新烏路上所設置之標示位置不明確等語。
四、按法院受理交通事件，準用刑事訴訟法之規定，道路交通管
    理處罰條例第89條前段定有明文；又犯罪事實應依證據認定
    之，無證據不得認定其犯罪事實，刑事訴訟法第154 條第2
    項定有明文；而犯罪事實之認定，應憑證據，如未能發現相
    關證據，或證據不足以證明，自不能以推測或擬制之方法，
    以為裁判基礎；另認定不利於被告之事實，須依積極證據，
    苟積極證據不足為不利於被告事實之認定時，即應為有利於
    被告之認定，更不必有何有利之證據（最高法院40年臺上字
    第86號、30年上字第816 號判例意旨參照）。是法院於審理
    行為人違反道路交通管理處罰條例案件，當踐行完畢調查證
    據之程序後，為事實之認定時，如就原處分機關所認定之行
    為人違規事實仍有合理之訴訟上懷疑，而無法確信行為人確
    有該當於道路交通管理處罰條例各該處罰條文之構成要件事
    實時，即應依訴訟上之待證事實「倘有懷疑，則從被告之利
    益作解釋」之證據法則，為有利於受處分人之認定。
五、經查，本件受處分人甲○○於97年05月06日10時36分許，駕
    駛車號7218-KG號自用小客車，行經新店市○○路0.5公里處
    （往新店），其並未依規定開啟頭燈之違規事實，為受處分
    人所不爭執。復查：臺北縣政府北府警字第0970093445號函
    曾就其所屬之警察局逕行舉發行駛新店市○○路往烏來方向
    「係車駕駛人不依規定使用燈光者」撤銷原舉發案函示說明
    ：往烏來方向設置距北宜路口過近，造成駕駛人反應時間不
    足即遭受取締，且新設置之標誌（告示）牌面為店家招牌及
    屋簷所遮蔽，案經本府召集相關單位研商後決議，依違反道
    路交通管理事件統一裁罰基準暨處理細則第12條相關規定，
    以勸導代替處罰，撤銷原舉發案；撤銷期程自97年04月15日
    起至06月11日止。惟查臺北市縣政府警察局北縣警交字第09
    80080701號函就本案異議人不服所為之申訴，未依據前開臺
    北縣政府北府警字第0970093445號函示意旨撤銷原舉發案，
    是原舉發違規之事實認定，已難認允洽，受處分人向本院提
    出異議，尚非無理由，爰依法撤銷原處分，並另為受處分人
    不罰之諭知。
據上論斷，應依道路交通案件處理辦法第20條，裁定如主文。
中    華    民    國    98    年    7     月    31    日
                  交通法庭  法  官     沈君玲
上正本證明與原本無異。
如不服本裁定，應於裁定送達後5日內向本院提出抗告狀。
                            書記官     劉麗英
中    華    民    國    98    年    8     月    3     日


司法院資訊處製作；財團法人民間司法改革基金會備份。
